【裁判字號】    97,交聲,1998
【裁判日期】    970930
【裁判案由】    違反道路交通管理處罰條例聲明異議
【裁判全文】
臺灣臺北地方法院交通事件裁定        97年度交聲字第1998號
原處分機關  交通部公路總局臺北區監理所基隆監理站
異  議人即
受  處分人  甲○○
上列異議人即受處分人因違反道路交通管理處罰條例事件，對於
交通部公路總局臺北區監理所基隆監理站中華民國97年8月4日所
為之基監字第裁42─AEW725347 號裁決處分（原舉發案號：北市
警交字第AEW725347 號）不服，而聲明異議，本院裁定如下：
    主  文
異議駁回。
    理  由
一、聲明異議意旨略以：異議人即受處分人甲○○於民國97年4
    月22日早上8時32分許，騎乘車牌號碼2GQ─688 號機車一部
    ，沿臺北市○○路往虎林街方向行駛，途經松德路左轉虎林
    街之號誌亮起紅燈時，竟騎乘機車闖紅燈左轉進入虎林街內
    直行，並以ㄇ字型進入虎林街202巷，最後才從虎林街222巷
    駛出，再依虎林街前進，嗣右轉進入松德路，在松德路193
    號前被警攔截下來，我承認我有闖紅燈違規，但警員並未開
    警燈閃爍，也沒有開警報器攔檢我，竟以拒絕停車接受稽查
    而逃逸之違規，並裁處罰鍰新臺幣3,000元，並記違規點數1
    點之處分，為此聲明異議，請求撤銷原處分等云云。
二、原處分機關以：異議人即受處分人於97年4月22日早上8時32
    分許，騎乘車牌號碼2GQ─688號機車一部，沿臺北市○○路
    往虎林街方向行駛，途經松德路左轉虎林街之號誌亮起紅燈
    時，竟騎乘機車闖紅燈左轉進入虎林街內，經交通服勤警員
    即臺北市政府警察局信義分局福德街派出所陳光昭示意攔停
    ，詎受處分人非但不停車受檢查，尚且加速駛離，該警員陳
    光昭騎乘警用機車一路尾隨受處分人機車之後，追攝至松德
    路，始為警攔停製單舉發「違規攔檢不停，追至松德路」之
    違規事實，受處分人不服，於到案日期前向原處分機關提出
    申訴，經原處分機關函請舉發單位調查結果，仍認受處分人
    有上開違規事實，原處分機關以受處分人有「違反處罰條例
    之行為，拒絕停車接受稽查而逃逸」違規行為，依道路交通
    管理處罰條例第60條第1 項、第63條第1項第1款規定裁處罰
    鍰新臺幣3,000元，並記違規點數1點之處分，並有上開舉發
    違反道路交通管理事件通知單、裁決書、交通事件聲明異議
    狀、送達證書、臺北市政府警察局信義分局函等資料在卷足
    憑等語。
三、按「汽車駕駛人，爭道行駛有下列情形之一者，處新臺幣六
    百元以上一千八百元以下罰鍰：一、不按遵行之方向行駛。
    」、「汽車駕駛人，駕駛汽車有違反本條例之行為，經交通
    勤務警察或依法令執行交通稽查任務人員制止時，不聽制止
    或拒絕停車接受稽查而逃逸者，除按各該條規定處罰外，處
    新臺幣三千元以上六千元以下罰鍰。」、「汽車駕駛人有下
    列各款所列條款之一者，除依原條款處罰鍰外，並予記點：
    一、有第三十三條第一項、第二項、第三十八條第一項、第
    四十條、第四十五條、第四十七條第一款至第三款、第四十
    八條、第四十九條或第六十條第一項、第二項第一款、第二
    款情形之一者，各記違規點數一點。」，道路交通管理處罰
    條例第45條第1款、第60條第1項、第63條第1項第1款及違反
    道路交通管理事件統一裁罰基準及處理細則第43條、第44條
    、第67條之規定，各裁處罰鍰並記違規點數1 點分別定有明
    文。
四、經查，受處分人於上揭時地，騎乘車牌號碼車牌號碼2GQ─
    688 號機車一部，沿臺北市○○路往虎林街方向行駛，途經
    松德路左轉虎林街之號誌亮起紅燈時，竟騎乘機車闖紅燈左
    轉進入虎林街內直行，並以ㄇ字型進入虎林街202 巷，最後
    才從虎林街222 巷駛出，再依虎林街前進，嗣右轉進入松德
    路，在松德路193 號前被警攔截下來之「違反處罰條例之行
    為，拒絕停車接受稽查而逃逸」違規事實，業經證人即本件
    舉發員警陳光昭於本院97年9 月12日訊問時具結證述：「當
    時受處分人騎乘2GQ─688機車，沿著台北市○○區○○路東
    往西方向行進，途經虎林街口與松德路口交叉的路口，遇到
    松德路東往西的號誌亮起紅燈時，受處分人就違規紅燈左轉
    往虎林街方向行進。當時號誌為紅黃綠標準號誌，不是多時
    相號誌，所以他就闖紅燈違規，當時我是在松德路、虎林街
    口西往東等待紅燈，那時候我騎著警車穿警察制服服交通勤
    務，我就看到受處分人闖紅燈後，那時候我馬上亮警報器，
    就跟著紅燈警示燈都亮，他過去後，我追過去。從那時候攔
    檢他，他有沒有聽到警報器我不知道。受處分人騎機車先繞
    著虎林街二○二巷繼續行駛，再行經虎林街二○二巷，有一
    段是ㄇ字型，那時候警用機車警報器很大聲，我一直跟在後
    面，我一直要叫他停下來，他速度很快，他機車的照後鏡有
    看到我，受處分人也有轉頭看到我，我有示意他停，他還是
    繼續騎乘，我在二○二巷前，我有示意他停車，他沒有停，
    他就繞著虎林街ㄇ字型行駛，繞著小巷子，在松德路一九三
    號攔檢到他。從違規地點到我攔檢到他，整個取締過程有五
    、六分鐘」、「本件違規時間正確的是97年4月21日早上8點
    32分」、「（提示本院卷第九頁現場圖，你說的是圖上2 至
    3 號路段之間，你有看到警員在車後尾隨你前進，是否如此
    ？【提示並告以要旨】是的。我大概是在圖上2 位置，受處
    分人就轉頭過來往後看，看到我騎乘警車在他後面，我有示
    意他停車」等語綦詳明確。復酌受處分人於本院97年9 月12
    日訊問供述：我確實有看到警員在後頭，我兩次回頭才看到
    有警員跟在後面；我確實有闖紅燈，上開松德路口要轉虎林
    街口，那段路有四、五百公尺，我有繞了ㄇ字型路；我於97
    年4月21日早上8點32分，騎乘車牌號碼2GQ─688機車沿著松
    德路闖過虎林街口紅燈左轉虎林街行駛，並且以ㄇ字型進入
    虎林街二○二巷，最後才從虎林街二二二巷駛出，再前進右
    轉進入松德路，在松德路一九三號被警攔截下來等語明確，
    並有本件的舉發單、裁決書、信義分局函、受處分人繪製的
    現場圖在卷可稽。是本件受處分人所辯顯與事實不符，應無
    可信。末按依道路交通管理處罰條例科處行政罰事件，依據
    公法爭議之舉證責任分配法則，固應先由行政機關就其業已
    履踐相關正當法程序，以及人民應受處罰之客觀違反法令行
    為，負證明之責，受處罰人就行政機關已為相當證明之前事
    項，若主張欠缺主觀歸責條件或為其他抗辯，亦須就其所辯
    提出反證。惟行政機關對於前開應為舉證事項，非不得以執
    行查察取締勤務人員，依據調查人證之程序，使就親歷事實
    提供不可替代之證明方法，尤於當場舉發交通違規事件，鑑
    於交通違規事實往往驟然而現、稍縱即逝，若硬性要求舉發
    員警不分違規情節，一律必須預留證據，俾便事後提出供法
    院審酌，除有現實技術可行性之困難外，勢將大幅提高交通
    管理之行政成本，並嚴重削弱道路交通管理之行政效能，此
    絕非立法者制定道路交通管理法規之本意。況且受處罰人就
    證人所述見聞經過之真實性倘有質疑，除依法定交互詢問程
    序加以檢驗外，不得僅因證人之個人身分、地位或憑已意主
    觀私人臆測見解逕指為必須代以其他特定之證據方法，且上
    開證人即本件舉發員警陳光昭於本院依法已具結願依偽證罰
    責據保證言可信之場尤屬當然可為裁定基礎（臺灣高等院94
    年度交抗字第344號、93年度交抗字第873號裁定意旨參照）
    。此外，本院復查無證據足資證明證人陳光昭有捏造事實或
    違法取締，其證述不足採信之情事，是受處分人所辯與事實
    不符，殊無可採，而本件事證明確，其上開違規行為堪以認
    定。
五、綜上，原處分機關上開裁決處分受處分人有「違反處罰條例
    之行為，拒絕停車接受稽查而逃逸」違規行為，依道路交通
    管理處罰條例第60條第1項、第63條第1項第1 款規定裁處罰
    鍰3,000元，並記違規點數1點之認事、用法處分係適法並無
    不當，異議人上開聲明異議為無理由，自應依法駁回。
據上論斷，應依道路交通案件處理辦法第19條，裁定如主文。
中    華    民    國    97    年  9     月    30      日
                  交通法庭    法  官  施添寶
以上正本證明與原本無異。
如不服本裁定，應於送達後5日內，向本院提出抗告狀。
                              書記官  陳弘文
中    華    民    國    97    年  9     月    30      日


司法院資訊處製作；財團法人民間司法改革基金會備份。
